臺灣屏東地方法院民事裁定　　　　　 100年度消債更字第61號
聲　請　人
即 債務 人　余李音霄
上列當事人聲請消費者債務清理事件，本院裁定如下：
    主  文
債務人余李音霄自中華民國一００年十二月七日十二時起開始更
生程序。
命司法事務官進行本件更生程序。
    理  由
一、按債務人與金融機構協商成立者，不得聲請更生或清算，但
    因不可歸責於己之事由，致履行顯有重大困難者，不在此限
    。本條例施行前，債務人依金融主管機關協調成立之中華民
    國銀行公會會員，辦理消費金融案件無擔保債務協商機制與
    金融機構成立之協商，準用前項之規定。消費者債務清理條
    例第151 條第5 、6 項定有明文。次按，債務人不能清償債
    務或有不能清償之虞，且無擔保或無優先權之債務總額未逾
    新臺幣（下同）1,200 萬元者，於法院裁定開始清算程序或
    宣告破產前，得向法院聲請更生，觀諸同條例第3 條、第42
    條第1 項規定自明。又法院開始更生程序之裁定，應載明其
    年、月、日、時，並即時發生效力。法院開始更生或清算程
    序後，得命司法事務官進行更生或清算程序，必要時得選任
    律師、會計師或其他適當之自然人或法人一人為監督人或管
    理人，復為同條例第45條第1 項、第16條所明定。
二、本件債務人主張：其積欠2,256,436 元之債務，前依中華民
    國銀行公會辦理消費金融案件無擔保債務協商機制與台新銀
    行等協商成立按月還款新台幣（下同）18,709元，嗣因無法
    負擔協商款項而於96年間毀諾，債務人現遭強制執行扣薪，
    因與配偶分居而獨力扶養三名未成年子女，其有不能清償債
    務之情事，且其無擔保或無優先權之債務總額未逾新臺幣
    1,200 萬元，復未經法院裁定開始清算程序或宣告破產，爰
    向本院聲請更生等語。
三、債務人主張之前述事實，業據其提出債權人清冊、財產暨收
    入狀況說明書、戶籍謄本、財政部台灣省南區國稅局98、99
    年度綜合所得稅各類所得資料清單暨財產歸屬資料清單、財
    團法人金融聯合徵信中心當事人查詢個人資料（信用報告）
    回覆書、無擔保債務協商機制協議書、公務員保險卡影本、
    、商業保險單影本、薪資明細表、95至97年薪資收入證明書
    、存摺影本等件為證。經查：
(一)、債務人前於95年間依中華民國銀行公會會員辦理消費金融案
    件無擔保債務協商機制，與最大債權金融機構台北富邦商業
    銀行股份有限公司（下稱台北富邦銀行）達成協商，協議自
    95年7 月起，分120 期，零利率，每期按月還款18,709元，
    債務人自95年7 月至96年5 月共繳納11期後毀諾，業經台北
    富邦銀行陳報在卷。查債務人於95年協商成立時即受雇於屏
    東縣萬巒鄉公所，債務人95、96年度薪資總額分別為391,88
    0 元、396,390 元，平均每月收入32,844元，此有屏東縣萬
    巒鄉公所出具之薪資證明書可憑。債務人與配偶育有3 名未
    成年子女，並須與2 名兄弟共同扶養母親，參酌內政部公布
    台灣省95年度最低生活費每人每月9,210 元為基準，債務人
    自身必要支出費用及母親之扶養費合計為12,280元【計算式
    ：9,210 ＋（9,210 ÷3 ）＝12,280】；另扶養3 名未成年
    子女部分，參酌財政部公布之95年度綜合所得稅每一受扶養
    人免稅額為77,000元，平均每人每月為6,417 元，故債務人
    與其配偶共同分擔結果，其扶養3 名子女所支出之費用合計
    為9,626 元【計算式：6,417 ×3 ÷2 ＝9,626 ，元以下四
    捨五入】，是債務人每月必要支出費用合計應為21,906元，
    其所得於扣除必要支出費用後，約餘10,938元可供清償債務
    ，顯不足負擔協商款項，債務人於毀諾前已依協議繳款11期
    ，是債務人無法依協議繼續償還，仍應認係因客觀收入不足
    所致，非因協議後故意浪費或其他不利償還之行為，自屬不
    可歸責於己之事由。
(二)、次查，債務人目前仍於萬巒鄉公所任職，其收入扣除公勞保
    費、健保費、退撫金，並計入考績獎金後，平均每月收入約
    34,781元。債務人雖主張現每月必要支出費用34,817元，然
    觀之債務人提出之薪資單，勞健保費及退撫金部分已預先扣
    除，不須由債務人實際領得薪資另外給付，此部分可不予列
    計；關於扶養未成年子女部分，債務人陳報扶養費約為17,0
    50元，其雖主張因與配偶分居數年，由其獨力扶養未成年子
    女，惟按父母對未成年子母負有扶養義務，該義務並不因離
    婚而受影響，況債務人與配偶間婚姻關係仍存續，其配偶並
    不因分居而免除扶養義務，復經本院職權調閱債務人配偶所
    得財產資料，其98、99年度總所得雖為46,472元、35,026元
    ，惟名下有多筆不動產及汽車，仍屬有資力之人，是債務人
    與其配偶應平均分擔上開扶養費，債務人負擔之扶養費應縮
    減為8,525 元；另扶養母親部分，扶養義務人共3 人，每月
    列計3,000 元，尚屬合理，故債務人應支出之扶養費合計應
    為11,525元。
(三)、另關於商業保險費部分，債務人及其子女均已投保全民健康
    保險，其醫療上必要費用已有全民健康保險可供給付；債務
    人另已投保勞工保險，享有勞工保險法所定各項保險給付之
    利益，已足維持其基本之保險，故商業保險費難認為必要支
    出費用。另債務人陳報自身之生活基本費用約為7,050 元，
    其一家四口與胞弟同住，每月補貼其弟5,000 元之水電費用
    ，並未逾一般在外租屋須支出之數額，尚屬合理，是債務人
    每月必要支出費用應為扶養費11,525元、租金支出5,000 元
    及債務人自身生活費用7,050 元，合計為23,575元。則以債
    務人目前平均每月收入34,781元扣除前開每月必要支出費用
    23 ,575 元後，約餘11,206元可供清償債務，而債務人目前
    負債總額已達3,223,364 元，堪認債務人確有不能清償債務
    或有不能清償之虞之情形。
四、綜上所述，債務人既因不可歸責於己之事由，致履行上開協
    議顯有重大困難，並已達不能清償債務之程度，復未經法院
    裁定開始清算程序或宣告破產。此外，又查無債務人有消費
    者債務清理條例第6 條第3 項、第8 條或第46條各款所定駁
    回更生聲請之事由存在，則債務人聲請更生，應屬有據。揆
    諸首開法條規定，爰裁定如主文。
中    華    民    國  100     年    11    月    30    日
                      民事庭法      官  吳思怡
上為正本係照原本作成。
本件不得抗告。
本裁定已於100年12月日17時公告。
中    華    民    國  100     年    11    月    30    日
                            書  記  官  洪韻雯